【裁判字號】    88,交易,507
【裁判日期】    890331
【裁判案由】    過失傷害
【裁判全文】
臺灣板橋地方法院刑事判決                        八十八年度交易字第五七號
    公  訴  人  臺灣板橋地方法院檢察署檢察官
    被      告  乙○○
右列被告因過失傷害案件，經檢察官提起公訴（八十八年度偵字第二０九五五號），
本院判決如左：
    主  文
乙○○無罪。
    理  由
一、公訴意旨略以：被告乙○○於民國（下同）八十八年八月二十日下午五時三十分
    許（起訴書誤繕為清晨五時許），駕駛車牌號碼ＤＧ─一八八九號自用小客車沿
    台北縣中正橋旁河堤道路由中正橋往台北縣中和市方向行駛，應注意兩車併行之
    間隔，並採取必要之安全措施，依當時之情形，並無不能注意之情事，竟疏未注
    意，以致於中正橋下引道迴轉橋下之交叉路口漸向右側靠行時，撞及位於其自小
    客車右側與其併行、由甲○○所騎乘車牌號碼ＦＢＷ─八八五號之重型機車，致
    甲○○跌倒在地後，為另一姓名年籍不詳之人騎乘不詳車號之機車撞及，因而受
    有右側脛骨腓骨分節性開放性骨折、右足部及左手部多處擦傷挫傷等傷害。因認
    被告乙○○涉犯刑法第二百八十四條第一項前段普通過失傷害罪嫌云云。
二、按犯罪事實應依證據認定之，無證據不得推定其犯罪事實，刑事訴訟法第一百五
    十四條定有明文。次按為刑事訴訟法上證明之資料，無論其為直接證據或間接證
    據，均須達於通常一般之人均不致於有所懷疑，而得確信其為真實之程度，始得
    據為有罪之認定，若其關於被告是否犯罪之證明未能達此程度，而有合理性懷疑
    之存在，致使無從形成有罪之確信，根據「罪證有疑，利於被告」之證據法則，
    即不得遽為不利於被告之認定，此觀諸最高法院七十六年臺上字第四九八六號判
    例意旨自明。
三、公訴人認被告乙○○涉犯上開罪嫌，無非係以告訴人甲○○於警訊及偵查時指訴
    ，及卷附之道路交通事故調查報告表、診斷證明書各一份，暨現場照片六張為主
    要論據，固非無憑。然訊據被告乙○○固坦承於右揭時、地打右轉方向燈欲自引
    道右轉下橋，而與告訴人甲○○所騎乘機車發生擦撞，甲○○倒地受傷等情，惟
    堅決否認有何過失，堅稱：伊早於上開路口前方三十至五十公尺處即打右轉方向
    燈準備右轉引道下橋，告訴人甲○○騎乘機車係行駛於伊車右後方，並非行駛於
    伊車右側，伊車駛至前開路口時，因下橋引道路口對向有車上坡駛至，伊係下坡
    車，乃於該路口處暫停等待對向車輛先行通過，但仍打著右轉方向燈，而行駛於
    伊車右後方之告訴人甲○○見狀欲超越伊車，乃違規自伊車右方超車，然因甲○
    ○自己騎乘不慎，致其機車右把手處撞擊伊車右照後鏡，甲○○因而人車倒地，
    遭其自己所騎乘之機車壓住，隨即另復遭自後駛至而閃避不及之不詳姓名機車騎
    士所騎乘不詳車號機車輾過甲○○機車，導致甲○○受傷，伊見狀立即下車上前
    救護將甲○○送醫，伊並無過失等語。
四、本院經查：
（一）告訴人甲○○於本院初次訊問時自承其自中正橋頭引道處起即行駛
    於被告車輛後方，並有見到被告有打右轉方向燈，且跟著被告車輛騎乘約四、五
    分鐘之久，在駛至前開肇事路口時，亦見到路口下橋引道處有一對向上坡車輛要
    上坡，被告車輛因而暫停在該路口等待，其騎乘機車右把手處就撞擊被告車輛之
    右照後鏡等語已明（見本院八十八年十一月二十六日訊問筆錄），及於警訊時陳
    稱：「當時我由中正橋走引道欲往板橋方向行駛，騎到迴轉道之交岔路口時，忽
    然有一輛自小客車（指被告所駕車輛）狀欲右轉，但不知何故又不右轉，但我直
    行，才由我機車之手把卡到其（指被告所駕車輛）後視鏡，使我跌倒，因迴轉道
    有高低，我跌到較低之迴轉道上，我遭自己之機車壓著我的右腿，後又有一不詳
    機車往我的機車上壓，之後那自小客車之駕駛（指被告）便與二名男子將壓在我
    身上之機車扶起後，由其中一名男子將我抱上肇事之自小客車，後另一輛壓在我
    身上之機車便騎走了，便載我到永和振興醫院，．．．我當時車速約二十公里，
    當時車多擁擠，視線良好」等語（見偵卷第五頁反面至第六頁正面），核與被告
    乙○○於警訊時所稱：「當時我由中正橋往中和方向前進，未到路口時便打右轉
    方向燈欲右轉，見前方車多擁擠，欲右轉但未轉，便遭甲○○騎乘重機車由後撞
    上我車子之後視鏡，致我車右後視鏡破碎，整個掉下來只剩電線連接著，甲○○
    跌倒之後，又遭另一輛不明機車由後撞上，我便立即下車查看其傷勢，見其遭二
    台機車夾住，年紀又大，傷勢又嚴重，便用我的車將其送到永和振興醫院，然後
    打電話報警，．．．由於當時正是下班時間車多，所以時速約二十公里左右」等
    語（見偵卷第三頁反面至第四頁正面），及被告偵審理中所稱其自距離肇事路口
    處前三十至五十公尺處即開始打右轉方向燈之情（見偵卷第二十頁反面、本院八
    十八年十一月二十六日訊問筆錄）相符，告訴人甲○○雖於偵查時及於本院改稱
    伊騎乘機車係與被告車輛平行，並非騎乘於被告車輛後方，因被告車輛欲右轉始
    擦撞伊機車右把手，且被告車輛已右轉約三十度左右云云，然倘依其上述所言，
    兩車平行併駛，告訴人機車騎乘於被告車輛右側，則於被告車輛右轉達三十度左
    右角度，而告訴人直行之情況下，被告車輛應該係右側車頭至右後車門間之部位
    與告訴人前車頭至右側車身處發生擦撞方是，然本件被告車輛車損情形係右照後
    鏡「自後往前」外翻，有警察拍攝之車損照片一張可稽（見偵卷第九頁正面上方
    照片），顯見被告車輛右照後鏡係遭「由後往前」之力量遭撞擊所致，而告訴人
    機車係右把手處擦撞（已由告訴人陳明於卷），足見被告所稱告訴人從伊車右後
    方駛來欲自右側超越伊車等語，堪予採信，而告訴人甲○○所稱伊機車係與被告
    車輛平行行駛，且於肇事路口時被告車輛已右轉約達三十度左右云云，顯與事實
    不相符合。
（二）告訴人甲○○雖於偵查中另指稱前開肇事路口下橋引道路段係由台北往永和方
      向之單行道，被告右轉欲下引道係逆向行駛云云，然經本院向永和市公所函查
      結果，該所函覆稱：該路段地面上白色單向通行之標線，係為配合本市○○○
      路排水工程施工，該工程自八十七年六月五日起開工，施工期間改為單向通行
      ，於八十七年十一月二十一日完工後恢復原狀，此有永和市公所八十九年三月
      一日八九北縣永工字第四八四二號函一份存卷足徵，即前開路段限制由台北往
      永和方向單向通行之期間僅自八十七年六月五日起至同年十一月二十日止，該
      期間之前或後均為雙向通行，而本件交通事故發生時間係八十八年八月二十日
      ，未在前開限制單向通行期間內，且中正橋堤防上由台北往永和方向（即告訴
      人、被告所行駛之方向）在肇事路口處，亦未設有禁止右轉之禁止標誌，僅設
      有注意右側來車之標誌，有被告所提出之現場街道照片可稽（附於本院卷內）
      ，並經本院到場勘驗屬實（見本院八十九年二月十六日勘驗所拍攝之現場街道
      照片足考），該處反而設有指示右轉下引道往台北方向之「中正橋下停車場」
      藍色標誌（見被告於本院八十八年十二月十日訊問筆錄所提出現場街道照片一
      張及附於偵卷第九之一頁正面之警察拍攝現場照片二張可稽）。故告訴人甲○
      ○指稱當時前開路段為單行道，被告乙○○不得逆向右轉下橋行駛云云，亦與
      事實不合。
（三）而告訴人所提出之診斷證明書僅得證明其受傷之事實，另本件交通事故處理警
      員雖製有肇事現場草圖，然被告及告訴人均陳明被告係先將告訴人送醫救治，
      草圖上亦未繪製被告及告訴人雙方車輛肇事當時停置之位置，僅測量繪製現場
      道路之路寬距離，無從據此認定被告有何過失。
（四）依據告訴人甲○○於警訊及本院初次訊問時所述及被告警訊、偵查及本院訊問
      時之陳述，參以警察所拍攝現場及車損照片六張、告訴人與被告所提出現場街
      道照片，足見本件交通事故之肇事經過係告訴人甲○○原本騎乘於被告車輛之
      後方，時間長達約四、五分鐘，亦見被告車輛遵守規則打右轉方向燈至肇事路
      口時，因被告乙○○見下橋引道路口有對向車輛上坡駛至，乃暫停於路口處，
      擬讓上坡車先行，並未開始轉彎，甲○○見被告車輛暫停，且被告車輛右側空
      間足供其機車駛過，原應注意汽（機）車於行經交岔路口時，不得超車；欲超
      越同一車道之前車時須先按鳴喇叭二單響或變換亮光一次，但不得連續密集按
      鳴喇叭或變換燈光迫使前車允讓；前行車減速靠邊或以手勢或亮右方向燈表示
      允讓後，後行車始得超越，超越時顯示左方向燈並於前車左側保持辦公尺以上
      之間隔超過，行至安全距離後，再顯示右方向燈駛入原行路線（道路交通安全
      規則第一百零一條第一款、第三款、第五款規定），竟疏於注意，未遵守上開
      規定，而騎乘機車自被告車輛右後方往前行駛，欲違規自被告車輛右側超越，
      並因告訴人自己駕駛不慎，其機車右把手方擦撞被告車輛之右照後鏡而倒地，
      遭其機車壓住右腿後，旋復遭緊跟於被告機車後方之不詳機車再壓過甲○○機
      車而受傷，是本件交通事故之肇事係因告訴人甲○○自己之過失所致，被告則
      無何肇事原因，並無過失。此外，本院復查無其他確切之積極證據足以證明被
      告乙○○有何如公訴人所指之過失傷害犯行，尚屬不能證明被告犯罪，依法應
      為無罪判決之諭知。
據上論斷，應依刑事訴訟法第三百零一條第一項前段，判決如主文。
本案經檢察官黃和村到庭執行職務
中      華      民      國    八十九    年      三      月    三十一    日
                                      臺灣板橋地方法院交通法庭
                                          法  官  陳  翠  琪
右正本證明與原本無異。
如不服本判決，應於判決送達後十日內，向本院提出上訴狀。
                                          書記官  曹  秋  冬
中      華      民    國    八十九    年      四      月      五      日


司法院資訊處製作；財團法人民間司法改革基金會備份。
